臺灣屏東地方法院民事判決
110年度潮小字第998號
原      告  張怡    
被      告  蘇玫心  

上列當事人間請求損害賠償事件，本院於民國111年5月31日言詞
辯論終結，判決如下：
　　主  文
被告應給付原告新臺幣肆萬元，及自民國110年12月15日起至清
償日止，按年息百分之5計算之利息。
原告其餘之訴駁回。
訴訟費用新臺幣壹仟元由被告負擔五分之二，其餘由原告負擔。
本判決原告勝訴部分得假執行。但被告如以新臺幣肆萬元為原告
預供擔保後，得免為假執行。
    事實及理由
壹、程序部分：
    被告經合法通知，未於最後言詞辯論期日到場，核無民事訴
    訟法第386條所列各款情形，爰依原告之聲請，由其一造辯
    論而為判決。
貳、實體部分：
一、原告主張：
　㈠原告為屏東縣恆春鎮（下稱恆春鎮）居民，具執業律師等身
    分，曾參選民國107年度恆春鎮長選舉、108年度屏東縣第二
    選區立委選舉，昔遭訴外人楊進雄自107年8月起，在多為恆
    春鎮居民所組成社群網站臉書社團「恆春縣臨時政府∥恆春
    半島公共論壇」（下稱系爭論壇），以言論辱罵及騷擾，而
    被告為楊進雄之好友，為附和楊進雄，加入系爭論壇後，俟
    楊進雄於108年9月5日截取原告臉書暱稱「張麗絲」貼文，
    撰文批判原告後，被告即留言為附表編號1言論（下稱A言論
    )，相較教育部網站刊載屬性別歧視之「女子無才便是德」
    ，A言論舉輕明重，歧視更深，對性別為女性之原告，成立
    性騷擾。
　㈡又原告接獲民眾投訴，恆春鎮公所於清晨除草擾人安眠，遂
    貼文陳情，楊進雄隨於108年10月16日在系爭論壇截圖抨擊
    原告，被告於次日在楊進雄貼文下，虛構與事實不符之附表
    編號2言論(下稱B言論)，招引楊進雄、訴外人周明君相繼對
    原告人身攻擊，被告再對上開人等覆以附表編號3言論(下稱
    C言論，與A、B合稱系爭言論)，均侵害原告之名譽權。
　㈢系爭言論雖未指名道姓，然自原告參選恆春鎮長選舉之107年
    8月起至108年1月，楊進雄與諸多網友即在系爭論壇提及原
    告近百則言論，且觀楊進雄貼文以原告姓名諧音「蟑怡」，
    並截圖原告臉書暱稱「張麗絲」貼文，可知被告所為系爭言
    論均指原告，原告因而受有精神上痛苦，爰依性騷擾防治法
    第9條、民法第184條第1項前段、195條第1項規定為請求，
    並聲明：被告應給付原告新臺幣(下同)10萬元，及自起訴狀
    繕本送達翌日起至清償日止，按年息5%計算之利息。
二、被告則以：系爭言論均未連名帶姓指涉原告，係原告自行對
    號入座，且被告旋將B、C言論刪除，並未侵害名譽權。但被
    告並無原告在被告臉書留言之證據，亦不清楚B言論所指何
    人，「胎歌」則指被告生肖屬虎等語，資為抗辯，並聲明：
    原告之訴駁回。
三、經查，下列各節，有網頁、臉書截圖、戶籍謄本等件可稽（
    本院卷第12-22、26、56-60、64-67頁），且為兩造所不爭
    執，堪信為真實：
　㈠原告為恆春鎮居民，具執業律師等身分，曾參選107年度恆春
    鎮長選舉、108年度屏東縣第二選區立委選舉，臉書暱稱為
    「張麗絲」。
　㈡楊進雄自107年8月起，多次在系爭論壇以本名之臉書暱稱批
    評原告，被告為其好友，以本名之臉書暱稱，如附表所示時
    間在系爭論壇為系爭言論。
　㈢被告所為B、C言論，係對楊進雄於108年10月16日在系爭論壇
    貼文下留言，又楊進雄該則貼文，有擷取原告因恆春鎮公所
    清晨除草，為民陳情之臉書貼文。
四、得心證之理由：
　㈠A言論是否構成性騷擾：
　⒈按性騷擾防治法所稱性騷擾，係指性侵害犯罪以外，對他人
    實施違反其意願而與性或性別有關之行為，且以展示或播送
    文字、圖畫、聲音、影像或其他物品之方式，或以歧視、侮
    辱之言行，或以他法，而有損害他人人格尊嚴，或造成使人
    心生畏怖、感受敵意或冒犯之情境，或不當影響其工作、教
    育、訓練、服務、計畫、活動或正常生活之進行。性騷擾防
    治法第2條第2款已明定。
　⒉就A言論是否針對原告一節，觀諸臉書截圖所呈，A言論係針
    對楊進雄在系爭論壇貼文之留言，而楊進雄該貼文則截圖評
    論原告臉書暱稱「張麗絲」貼文（本院卷第18-19頁），堪
    認A言論所指之人，除原告已別無他人。
　⒊次依原告提出教育部有關性別平等教育截圖，確說明「女子
    無才便是德」為傳統社會之性別刻板觀念(本院卷第20頁)，
    亦為被告所不爭執，細究A言論文義，顯指摘原告尚不如「
    女子無才便是德」，對性別為女性之原告，自構成違反原告
    意願，而與性別有關，損害原告人格尊嚴及感受敵意、冒犯
    之侮辱言論，成立性騷擾行為。
　㈡B、C言論有無侵害原告之名譽權：
　⒈按言論可分為「事實陳述」及「意見表達」，前者有真實與
    否之問題，具可證明性，行為人倘就事實陳述之言論，經合
    理查證，且依查證所得資料，有相當理由確信其為真實者，
    縱事後證明所言與事實不符，亦不能令負侵權行為之損害賠
    償責任；倘依行為人所舉客觀事證，足認於發表該言論當時
    ，有相當理由確信其為真實者，亦同，而意見表達之言論，
    乃行為人表示自己之見解或立場，屬主觀價值判斷之範疇，
    無真實與否可言，行為人對於可受公評之事，如未使用偏激
    不堪之言詞而為意見表達，可認係善意發表適當評論者，不
    具違法性，非屬侵害他人之名譽權，亦不負侵權行為之損害
    賠償責任(最高法院109年度台上字第427號判決意旨參照)。
    次按名譽有無受損害，應以社會上對個人評價是否貶損作為
    判斷之依據，苟其行為足以使他人在社會上之評價受到貶損
    ，不論其為故意或過失，均可構成侵權行為（最高法院90年
    度台上字第646號判決要旨參照）。
　⒉依臉書截圖所示（本院卷第21-22頁），B、C言論同源自對楊
    進雄於108年10月16日在系爭論壇貼文之留言，楊進雄該貼
    文除擷取原告臉書貼文，並稱：這個人不知道有多孤單沒人
    理等語（本院卷第21-22頁），梳理被告、楊進雄等人言論
    上下脈絡，均無提及他人，佐以渠等為好友，顯見被告亦基
    於認同楊進雄該貼文，相繼以B、C言論指摘原告，是被告辯
    稱：B、C言論非指原告等語，委難採信。
　⒊又B言論係稱原告向被告留言復刪除之行止，性質上乃事實陳
    述，細繹B言論之用字遣詞，兼衡楊進雄貼文摘取原告前述
    為民發聲所呈緣由、情境，足令觀文者誤認原告行事表裡不
    一，怯為言行承擔其責，當損及原告在社會上評價。而被告
    既自承並無原告在臉書對其留言之證據，被告之B言論顯匱
    於客觀查證下率爾為之，揆上說明，自侵害原告之名譽權。
　⒋另C言論乃被告所為，為被告所是認，而「校婆」一詞，依社
    會通念及一般語法，應為瘋婆子之意，綜以臉書截圖所徵，
    被告、楊進雄等人競相指摘、評論原告等節（本院卷第21-2
    2頁），被告實欲以粗鄙不雅之文字，貶抑羞辱原告，亦侵
    害原告之名譽權甚明。
　⒌被告辯稱旋將B、C言論刪除一節，即便為實，然從原告仍將B
    言論截圖為證以觀，被告所稱刪文，亦經相當時日，已敷他
    人閱之而損及原告之名譽權，仍難卸其責。
　㈢原告得請求損害賠償：
　⒈對他人為性騷擾者，負損害賠償責任。前項情形，雖非財產
    上之損害，亦得請求賠償相當之金額，其名譽被侵害者，並
    得請求回復名譽之適當處分。性騷擾防治法第9條已明文。
    因故意或過失，不法侵害他人之權利者，負損害賠償責任。
　　不法侵害他人之身體、健康、名譽、自由、信用、隱私、貞
    操，或不法侵害其他人格法益而情節重大者，被害人雖非財
    產上之損害，亦得請求賠償相當之金額。其名譽被侵害者，
    並得請求回復名譽之適當處分。民法第184條第1項前段、第
    195條第1項各有明定。另按不法侵害他人之人格權，被害人
    受有非財產上損害，請求加害人賠償相當金額之慰撫金時，
    法院對於慰撫金之量定，應斟酌實際加害情形、所造成之影
    響、被害人痛苦之程度、兩造之身分地位、經濟情形及其他
    各種狀況，以核定相當之數額（最高法院47年台上字第1221
    號、51年台上字第223號判決要旨參照）。
  ⒉原告因系爭言論，有上述人格權遭侵害，精神上自蒙相當之
    痛苦，徵諸原告最高學歷為碩士，職業為律師及補習班教師
    ，月收入8至9萬元，名下有不動產、汽車；被告乃高中畢業
    ，經營飲料店，月收約20、30萬元，同有不動產、汽車等節
    ，經兩造陳明，並有兩造之109年度稅務電子閘門財產所得
    調件明細表附卷可考（本院卷第50頁反面；證物袋），綜以
    審酌原告所受精神上損害、被告加害態樣及迄今態度、兩造
    之學歷、職業、資力等一切情狀，原告請求慰撫金，以4萬
    元為妥適。
  ㈣另原告本件請求屬無確定期限之給付，原告請求自起訴狀繕
    本送達翌日即110年12月15日（本院卷第32頁）起至清償日
    止，按年息5%計算之遲延利息，核與民法第203條、第229條
    第2項、第233條第1項前段規定相符，亦應准許。
五、綜上所述，原告依前述規定，請求被告如主文第1項所示，
    為有理由，應予准許；逾此範圍之請求，則無理由，應予駁
    回。
六、本件原告勝訴部分係適用小額程序所為被告敗訴之判決，依
    民事訴訟法第436條之20規定，應依職權宣告假執行，並依
    同法第392條第2項規定，職權宣告如被告為原告預供擔保，
    得免為假執行。
七、本件事證已臻明確，其餘攻擊、防禦方法及所提出之證據資
    料，核與判決結果不生影響，爰不逐一論述，附此敘明。
八、訴訟費用負擔之依據：民事訴訟法第79條，依職權定訴訟費
    用額為1,000元，如主文第3項所示。
中　　華　　民　　國　 111　　年　　6 　　月　　16　　日
                  潮州簡易庭  法　官　曾迪群
得上訴（20日）
附表：
編號 時    間 內                容  1 108年9月5日 有一句古早話~女子無才便有德，唉~唉~唉~怎麼現代女性都用不上這句形容詞了，居然還有連套用給她也用不上~德~德~德，哎呀~哎呀~哎呀真是恥?  2 108年10月17日 剛剛才看到不知道是胎歌幾號去被告那留言還知道我是美女，自己是霉女，把自己說是地頭蛇厲害的類~留完那帳號馬上消失ㄟ~也較小就麥喔!  3 同上 哀~我已經有一陣子懶得理那校婆阿 

以上正本係照原本作成。
如不服本判決，應於送達後20日內，向本院提出上訴狀並表明上
訴理由，如於本判決宣示後送達前提起上訴者，應於判決送達後
20 日內補提上訴理由書（須附繕本）。如委任律師提起上訴者
，應一併繳納上訴審裁判費。
中　　華　　民　　國　　111 　年　　6 　　月　　16　　日
                                  書記官　薛雅云